臺灣臺南地方法院臺南簡易庭民事判決
111年度南小字第746號
原      告  黃秀美  
被      告  黃貴敏  
上列當事人間因過失傷害案件，原告提起刑事附帶民事訴訟，請
求侵權行為損害賠償(交通)事件，經本院刑事庭裁定（110年度
交簡附民字第321號）移送前來，經本院於民國111年6月29日言
詞辯論終結，判決如下：
    主  文
被告應給付原告新臺幣30,469元，及自民國111年1月8日起至清
償日止，按週年利率百分之5計算之利息。
原告其餘之訴駁回。
訴訟費用由被告負擔百分之52，餘由原告負擔。
本判決原告勝訴部分得假執行。
原告其餘假執行之聲請駁回。　
     事實及理由
一、程序部分：
　　本件被告於訴訟中具狀提起反訴，該反訴為不合法，由本院
    另以裁定駁回之，合先敘明。
二、原告起訴主張：
  ㈠被告於民國109年9月28日13時25分駕駛車牌號碼0000-00自小
    客車與訴外人張婉真駕駛車牌號碼000-0000自小客車，在臺
    南市東區東門路2段與東門路2段239巷口發生車禍，波及原
    告駕駛之車牌號碼00-0000號自小客車(下稱系爭車輛)，致
    原告受有左胸部、上背部扭挫傷之傷害，及系爭車輛受損。
    原告爰依侵權行為之規定，請求被告賠償醫療費用新臺幣(
    下同)400元、休養7日薪資損失9,660元、交通費3,000元、
    系爭車輛修繕費用4,300元、開庭或調解計8次之薪資損失11
    ,040元及精神慰撫金30,000元等語。
　　及精神慰撫金30,000元等語。
  ㈡並聲明：
  1.被告應賠償原告58,400元，並自起訴狀繕本送達之翌日起至
    清償日止，按週年利率百分之5計算之利息。
  2.前項判決請准供擔保宣告假執行。
  3.訴訟費用由被告負擔。
三、被告抗辯：
　㈠被告遭張婉真駕車衝撞，致被告駕駛之車輛偏移，被告因此
    眼球出血疼痛，引發恐慌症、焦慮及疑顏面神經麻痺右嘴角
    產生抽動不自主情形，有說話結巴等後遺症，致無法工作，
    經濟困難，受有1,602,462元之損害(被告請求反訴部分，另
    以裁定駁回)。車禍之發生，原告也有過失，其請求金額過
    高等語。
　㈡並聲明：
  1.原告之訴駁回。
  2.訴訟費用由原告負擔。
四、兩造不爭執之事項：
  ㈠訴外人張婉真於109年9月28日13時25分許，駕駛車牌號碼000
    -0000號自用小客車，沿臺南市東區東門路2段由東往西方向
    行駛，行駛於東門路2段機慢車道與富德街之交岔路口時，
    適被告駕駛車牌號碼0000-00號自用小客車，沿臺南市東區
    富德街由南往北方向行駛，未遵行車道行駛，未禮讓幹道車
    先行，兩車因而發生擦撞，而波及於一般車道行駛由原告所
    駕駛車牌號碼00-0000號自用小客車，致黃秀美受有左胸部
    及上背部扭挫傷之傷害。
  ㈡系爭車禍經臺灣臺南地方檢察署送請臺南市車輛行車事故鑑
    定委員會鑑定結果，認「被告駕駛自小客車，未遵行車道，
    支線道車未讓幹線道車先行，為肇事主因；張婉真駕駛自小
    客車，行駛機慢車優先道，為肇事次因；原告無肇事因素。
    」
  ㈢被告經本院110年度交簡字第3991號判決（下稱刑事案件）判
    處「黃貴敏犯過失傷害罪，處拘役肆拾日，如易科罰金，以
    新臺幣壹仟元折算壹日。」
  ㈣原告因系爭車禍已支出醫療費用400元。
  ㈤原告因系爭車禍受有薪資損失9,660元。㈢
  ㈥原告已支出交通費3,000元。
  ㈦原告因車牌號碼00-0000號自用小客車受損，已支出修繕費用
    4,300元。㈤
  ㈧原告與張婉真已和解成立，由張婉真賠償原告10,500元。
五、得心證之理由：
　㈠原告主張被告於上開時、地，駕駛車輛未遵行車道行駛，且
    未禮讓幹道車先行，與駕駛車輛行駛於東門路2段機慢車道
    之張婉真，兩車在東門路與富德街之交岔路口發生擦撞，而
    波及駕駛系爭車輛於一般車道行駛之原告，致原告受有左胸
    部及上背部扭挫傷之傷害。被告與張婉真過失傷害之犯行，
    經臺灣臺南地方檢察署檢察官以110年度調偵字第2306號向
    本院聲請簡易判決處刑，經本院以110年度交簡字第3991號
    判事簡易判決判處被告與張婉真各犯過失傷害罪，依序處拘
    役40日、20日，如易科罰金，均以新臺幣1,000元折算壹日
    ；其中被告聲明不服提起上訴，復經本院以111年度交簡上
    字第97號判決上訴駁回確定在案，此有原告提出診斷證明、
    臺南市政府警察局道路交通事故初步分析研判表、臺南市車
    輛行車事故鑑定會鑑定意見書為證(見110年度交簡附民字第
    321號卷第9、17頁；下稱附民卷)，且經本院依職權調取刑
    事案件電子卷證核閱屬實，並為被告所不爭執，此部分事實
    ，堪信為真實。
　㈡按汽車行駛時，駕駛人應注意車前狀況；汽車在未劃設慢車
    道之雙向二車道行駛時，應依下列規定：一、均應在遵行車
    道內行駛；汽車行駛至交岔路口，其行進、轉彎，應依下列
    規定：一、應遵守燈光號誌；道路交通安全規則第94條第3
    項、第97條第1項第1款、第102條第1項第1款分別定有明文
    。經查，被告與張婉真各自駕駛車輛行駛於道路上，本應確
    實履行上開行車注意義務，而依當時天候陰、日間自然光線
    、柏油路面乾燥、無缺陷及障礙物、視距良好等情，此有道路
    交通事故調查報告表㈠㈡在卷可參(見刑事案件警卷第99、101
    頁)，足見依當時客觀條件並無不能注意之情事，被告竟未
    遵行車道行駛，且未禮讓幹道車先行，而張婉真則疏未注意
    車前狀況，行駛機慢車優先道，造成兩車在東門路與富德街
    之交岔路口發生擦撞，復而波及原告駕駛之系爭車輛，致原
    告受有系爭傷害，是認被告與張婉真就系爭車禍之發生，均
    有過失。又系爭車禍之肇事因素，經臺南市車輛行車事故鑑
    定會鑑定結果，認「一、黃貴敏駕駛自小客車，未遵行車道
    ，支線道車未讓幹線道車先行，為肇事主因。二、張婉真駕
    駛自小客車，行駛機慢車優先道，為肇事次因。三、黃秀美
    無肇事因素。」，此有原告提出臺南市車輛行車事故鑑定會
    南鑑0000000案鑑定意見書在卷可參(見附民字第25、27頁)
    ，核與本院前揭認定之被告駕車過失情節尚無不符，益證被
    告確有過失，原告並無過失甚明。
　㈢次按數人共同不法侵害他人之權利者，連帶負損害賠償責任
    。民法第第185條第1項前段定有明文。且民法第185條第1項
    所謂之數人共同不法侵害他人之權利，係指各行為人均曾實
    施加害行為，且各具備侵權行為之要件而發生同一事故者而
    言，是以各加害人之加害行為均須為不法，且均須有故意或
    過失，並與事故所生損害具有相當因果關係者始足當之。又
    按民事上之共同侵權行為（狹義的共同侵權行為，即加害行
    為）與刑事上之共同正犯，其構成要件並不完全相同，共同
    侵權行為人間不以有意思聯絡為必要，數人因過失不法侵害
    他人之權利，苟各行為人之過失行為，均為其所生損害共同
    原因，即所謂行為關連共同，亦足成立共同侵權行為，依民
    法第185條第1項前段之規定，各過失行為人對於被害人應負
    全部損害之連帶賠償責任。經查，被告與張婉真就系爭車禍
    之發生既均有過失責任，則對於原告因系爭車禍所受之損害
    ，即應負全部之連帶賠償責任。
　㈣另按因故意或過失，不法侵害他人之權利者，負損害賠償責
    任；汽車、機車或其他非依軌道行駛之動力車輛，在使用中
    加損害於他人者，駕駛人應賠償因此所生之損害；不法侵害
    他人之身體或健康者，對於被害人因此喪失或減少勞動能力
    或增加生活上之需要時，應負損害賠償責任；不法侵害他人
    之身體、健康、名譽、自由、信用、隱私、貞操，或不法侵
    害其他人格法益而情節重大者，被害人雖非財產上之損害，
    亦得請求賠償相當之金額，民法第184條第1項前段、第191
    條之2前段、第193條第1項、第195條第1項前段分別定有明
    文。被告因前開過失行為，致原告受有上開傷害，及系爭車
    輛毀損之結果，原告請求被告賠償其所受損害，自屬於法有
    據。茲就原告請求之項目及金額，分述如下：
　1.醫療費用、休養期間薪資損失部分：
　　原告主張因系爭車禍受有左胸部及上背部扭挫傷之傷害，而
    支出醫療費用400元，及因系爭傷勢休養7日受有薪資損失9,
    660元等情，並提出診斷證明書、醫療費用收據、綜合所得
    稅結算申報稅額試算通知書、存摺明細等件(見附民卷第321
    號卷第9至15頁、第21頁；本院卷第61至67頁)為證，並為被
    告所不爭執，則原告請求被告賠償10,060元(計算式：400(
    醫療費用)＋9,660(休養7日薪資損失)＝10060)，為有理由，
    應予准許。
　2.前往開庭或調解計薪資損失、交通費部分：
　　原告主張因系爭車禍至檢察署及調解委員會等處，而支出交
    通費3,000元，並受有薪資損失11,040元云云，並提出大都
    會車隊計程車費估算單為證。惟查，原告前揭損失，係因主
    張權利或進行訴訟所生，並非因被告侵權行為所造成之損害
    ，是原告此部分請求，並非可採。
　3.系爭車輛之修理費部分：
　⑴按不法毀損他人之物者，被害人得請求賠償其物因毀損所減
    少之價額；負損害賠償責任者，除法律另有規定或契約另有
    訂定外，應回復他方損害發生前之原狀；該項情形，債權人
    得請求支付回復原狀所必要之費用，以代回復原狀，民法第
    196條、第213條第1項及第3項分別定有明文。又依民法第19
    6條請求賠償物被毀損所減少之價額，得以修復費用為估定
    之標準，但以必要者為限（例如：修理材料以新品換舊品，
    應予折舊），如修理材料以新零件更換被損害之舊零件，計
    算損害賠償額時，自應將零件折舊部分予以扣除（最高法院
    77年度第9次民事庭會議決議意旨參照）。
　⑵原告主張系爭車輛因本件車禍受損而支出修理費4,300元，其
    中零件費用為1,000元、工資為3,300元等語，並提出估價單
    (見附民卷第19頁)為證。經查，關於系爭車輛零件修復部分
    ，係以新零件更換損害舊零件，揆諸前開說明，原告以上開
    維修費用作為損害賠償之依據時，自應將零件折舊部分予以
    扣除，始為合理。又系爭車輛係87年5月出廠，有該車之車
    籍資料可參（見刑事案件警卷第85頁），至系爭車禍發生之
    時即109年9月28日止，已使用約22年4月，固已超過行政院
    所頒固定資產耐用年數表及固定資產折舊率表規定之自小客
    車之耐用年數(5年)，惟於本件事故發生時仍正常使用中，
    足見其零件應在固定資產耐用年限內，方可繼續使用，難認
    已無殘餘價值，故本院參酌營利事業所得稅查核準則第95條
    第8款：「營利事業折舊性固定資產，於耐用年限屆滿仍繼
    續使用者，其殘值得自行預估可使用年數並重新估計殘值後
    ，按原提列方式計提折舊」、所得稅法第51條：「固定資產
    之折舊方法，以採用平均法、定率遞減法、年數合計法、生
    產數量法、工作時間法或其他經主管機關核定之折舊方法為
    準」，及該法施行細則第48條第1款：「本法第51條所定固
    定資產之折舊方法，採平均法者，以固定資產成本減除殘價
    後之餘額，按固定資產耐用年數表規定之耐用年數平均分攤
    ，計算每期折舊額」規定，認採用「平均法」計算其最後1
    年折舊後之殘值作為系爭車輛之殘餘價值【計算式：取得價
    格÷（耐用年限＋1）＝殘值】，應屬合理，原告所支出系爭車
    輛修繕費用，依前揭平均法計算其折舊後零件之殘餘價值為
    167元【計算式：1000÷（5+1）＝167(元以下四捨五入)】，
    原告得請求被告賠償系爭車輛維修費用即為3,467元(計算式
    ：167＋3300＝3467)，逾此數額之請求，即屬無據。
　4.精神慰撫金部分：
  ⑴按被害人受有非財產上損害，請求加害人賠償相當金額之慰
    撫金時，法院對於慰撫金之量定，應斟酌實際加害情形、所
    造成之影響、被害人痛苦之程度、兩造之身分地位經濟情形
    及其他各種狀況，以核定相當之數額（最高法院47年台上字
    第1221號、51年台上字第223號判決意旨參照）。
  ⑵原告因本件車禍受有系爭傷害，可見其身心確受有相當程度
    之痛苦，是原告請求被告賠償非財產上損害，自屬有據。本
    院審酌原告大學畢業，從事保險業務工作，被告為國小畢業
    ，在市場打零工等情，業據兩造分別於本院及刑事案件陳報
    在卷(見本院卷第45頁；刑事案件交簡上卷第64頁)；並參酌
    本院調取兩造之稅務電子閘門財產所得調件明細表（另置卷
    外）所示，兩造110年度所得及財產之經濟狀況，兼衡本件
    車禍事故發生經過及原告所受痛苦，且迄今未獲被告賠償等
    一切情狀，認原告請求賠償精神慰撫金30,000元為適當，應
    予准許。
　5.綜上，原告得請求賠償之金額為43,527元【計算式：400(醫
    療費用)＋9,660(休養7日薪資損失)＋3467(系爭車輛修繕費)＋
    30000(精神慰撫金)＝43527】，逾此部分之請求，則無理由
    。
　㈤按因連帶債務人中一人為清償、代物清償、提存、抵銷或混
    同而債務消滅者，他債務人亦同免其責任；債權人向連帶債
    務人中之一人免除債務而無消滅全部償務之意思表示者，除
    該債務人應分擔之部分外，他債務人仍不免其責任，民法第
    274條、第276條第1項分別定有明文。依此規定，債務人應
    分擔部分之免除，仍可發生絕對之效力，亦即債權人與連帶
    債務人中之一人成立和解，如無消滅其他債務人連帶賠償債
    務之意思，而其同意債權人賠償金額如超過依法應分擔額（
    同法第280條）者，債權人就該連帶債務人應分擔之部分，
    並無作何免除，對他債務人而言，固僅生相對之效力，但其
    同意賠償金額如低於依法應分擔額時，該差額部分，即因債
    權人對其應分擔部分之免除而發生絕對效力（最高法院100
    年度台上字第91號判決意旨參照）。
　⑴經查，原告就系爭車禍前與張婉真在高雄市大樹區調解委員
    會調解成立，合意由張婉真賠償10,500元，而拋棄對張婉真
    之其餘民事請求權，此有調解書在卷可稽(見附民卷第29頁)
    ，並為兩造所不爭執。
　⑵次查，被告駕車未遵行車道行駛，且未禮讓幹道車先行；張
    婉真駕車未注意車前狀況，並任意行駛機慢車道，致原告發
    生系爭車禍而受傷。被告與張婉真因共同侵權行為肇致系爭
    車禍發生，被告為肇事主因，應負之過失程度為百分之70；
    張婉真為肇事次因，應負之過失程度為百分之30，則被告對
    於系爭車禍所應負擔之賠償金額為30,469元【計算式：4352
    7×70%＝30469(元以下四捨五入)】。又依前開說明，本件原
    告與張婉真成立調解免除之債務，應及於張婉真負過失責任
    百分之30扣除同意給付之金額部分2,558元【計算式：43527
    ×30%－10500＝2558(元以下四捨五入)】。
　⑶基此，原告請求被告賠償金額為30,469元【00000－00000(原
    告與張婉真調解允償之金額)－2558(原告對張婉真因調解而
    免除之金額)＝30469】，為有理由，逾此部分之請求，則無
    理由。
六、綜上所述，原告依侵權行為損害賠償之法律關係，請求被告
    給付30,469元，及自起訴狀繕本送達之翌日即111年1月8日
    起至清償日止，按週年利率百分之5計算之利息，為有理由
    ，應予准許；逾此範圍之請求，為無理由，應予駁回。
七、本件原告勝訴部分，係屬民事訴訟法第436條之8第1項小額
    訴訟事件所為被告敗訴之判決，依同法第436條之20規定，
    應依職權宣告假執行。原告就此部分陳明願供擔保，聲請宣
    告假執行，應無必要。至於原告敗訴部分，其假執行之聲請
    已失所依附，應予駁回。　　
八、據上論結，本件原告之訴為一部有理由，一部無理由，判決
    如主文。
中　　華　　民　　國　　111 　年　　7 　　月　　29　　日
  　　　　　　　　臺灣臺南地方法院臺南簡易庭　　　　　
                      法  官　田幸艷
以上正本係照原本作成。 
如不服本判決，應於送達後20日內，向本院提出上訴狀並表明上
訴理由，如於本判決宣示後送達前提起上訴者，應於判決送達後
20日內補提上訴理由書（須附繕本）。如委任律師提起上訴者，
應一併繳納上訴審裁判費。
對於小額程序之第一審判決之上訴，非以其違背法令之理由，不
得為之。且上訴狀內應記載表明（一）原判決所違背之法令及其
具體內容。（二）依訴訟資料可認為原判決有違背法令之具體事
實。
中　　華　　民　　國　　111 　年　　7 　　月　　29　　日
                      書記官  駱映庭